【裁判字號】    92,台上,548
【裁判日期】    920129
【裁判案由】    違反毒品危害防制條例
【裁判全文】
最高法院刑事判決                                九十二年度台上字第五四八號
    上  訴  人  乙○○
    選任辯護人  張慶宗律師
    上  訴  人  甲○○
    選任辯護人  黃怡瑜律師
右上訴人等因違反毒品危害防制條例案件，不服台灣高等法院台中分院中華民國九十
一年九月三十日第二審判決（九十一年度上重訴字第一三號，起訴案號：台灣台中地
方法院檢察署九十年度偵字第一一六八八號），提起上訴，本院判決如左：
    主  文
原判決撤銷，發回台灣高等法院台中分院。
    理  由
本件原判決維持第一審依毒品危害防制條例第四條第二項等相關規定，分別論處上訴
人甲○○、乙○○共同製造第二級毒品（安非他命）各罪刑（甲○○為累犯，各處有
期徒刑拾肆年），駁回上訴人等在第二審之上訴，固非無見。
惟按認定犯罪事實所憑之證據，其為訴訟上之證明者，須於通常一般之人均不致有所
懷疑，而得確信其為真實之程度，始得據為有罪之認定，倘其證明尚未達此一程度，
而有合理性之懷疑存在時，在未排除前，自非可遽採為認定犯罪事實之基礎。查原判
決於理由中引用乙○○於民國九十年七月三日之警訊及同日在檢察官偵查中之自白，
認前後所供情節至為相符，並以甲○○於九十年七月三日偵查中，就乙○○上開供稱
情節，亦坦承屬實為論據，然原判決理由內又謂「乙○○於案發時，上開先後所供
情節，是否非出於任意性，甚有可疑。」等語（見原判決理由一（一）、原判決第七
、八頁），前後相互矛盾；又原判決理由中，復引用乙○○前曾製造安非他命之台灣
高雄地方法院八十三年度訴字第三六七三號、同院八十三年度訴緝字第三七一號刑事
判決，及甲○○僅有販賣麻醉藥品之前科，有台灣台中地方法院檢察署刑事資料查註
紀錄等證據，認甲○○製造本案安非他命之動機甚有可疑云云（見原判決理由一（三
）、原判決第一０頁）；果上開上訴人等自白之供述證據，是否非出於任意性（縱與
事實相符），「甚有可疑」，又甲○○是否有製造本案安非他命之動機「甚有可疑」
，則在未排除其懷疑前，揆之首開說明，其採為認定該部分犯罪事實之基礎自非適法
，且有判決理由前後相互矛盾之不當。再刑法第三十八條第一項第二款所定得沒收之
供犯罪所用或供犯罪預備之物，必於犯罪有直接關係者，始屬相當，原判決雖認其附
表二編號十一之脫水機係上訴人等所有，並為供製造安非他命所用之物，但理由內並
未說明其所憑之證據，因形式上觀察，是否與製造安非他命有直接關係，不無疑問，
上訴意旨就此據以指摘，尚非全無理由，自有查明之必要。以上違誤，或為上訴意旨
所指摘，或為本院得依職權調查之事項，應認原判決有撤銷發回更審之原因。
據上論結，應依刑事訴訟法第三百九十七條、第四百零一條，判決如主文。
中      華      民      國    九十二    年      一      月    二十九    日
                              最高法院刑事第八庭
                                  審判長法官  莊  登  照
                                        法官  洪  明  輝
                                        法官  黃  一  鑫
                                        法官  魏  新  和
                                        法官  林  秀  夫
      右正本證明與原本無異
                                              書  記  官
中      華      民      國    九十二    年      二      月     十一     日


司法院資訊處製作；財團法人民間司法改革基金會備份。
